臺灣臺南地方法院刑事判決　　　　　　　 96年度訴字第655號
公　訴　人　臺灣臺南地方法院檢察署檢察官
被　　　告　甲○○
上列被告因違反毒品危害防制條例案件，經檢察官提起公訴（96
年度營毒偵字第192號、第207號），被告於準備程序中就犯罪事
實為有罪之陳述，合議庭裁定由受命法官進行簡式審判程序後，
判決如下：
    主  文
甲○○施用第一級毒品，累犯，處有期徒刑壹年，減為有期徒刑
陸月，扣案之第一級毒品海洛因一小包（淨重零點零參公克）沒
收銷燬之，扣案之上開海洛因外包裝（重零點貳參公克）沒收；
又施用第二級毒品，累犯，處有期徒刑陸月，減為有期徒刑參月
，扣案之第二級毒品安非他命貳小包（含袋重各為零點肆零公克
）沒收銷燬之，扣案之上開安非他命外包裝均沒收。上開減得之
刑應執行有期徒刑玖月，扣案之第一級毒品海洛因一小包（淨重
零點零參公克）及第二級毒品安非他命貳小包（含袋重各為零點
肆零公克）均沒收銷燬之，扣案之上開海洛因外包裝（重零點貳
參公克）及上開安非他命外包裝均沒收。
    事　實
一、甲○○前因施用毒品案件，經本院以九十一年度毒聲字第一
    九二六號裁定施以強制戒治，而於民國（下同）九十二年四
    月二十八日停止戒治釋放，該次犯行亦經本院以九十一年度
    營簡字第五六一號判處有期徒刑五月確定，嗣於九十三年六
    月十三日執行完畢。詎不知戒除毒癮，於上開保安處分及刑
    罰執行完畢釋放後五年內，明知海洛因、安非他命分別係毒
    品危害防制條例第二條第二項第一款、第二款所明定之第一
    級、第二級毒品，不得持有及施用，竟基於反覆施用海洛因
    之集合犯意，自九十六年四月十四日某時許起至同年月二十
    二日中午十二時許止，在其位於臺南縣將軍鄉玉山村玉山七
    六號住處或住處附近寺廟廁所內等地，施用海洛因多次；又
    基於反覆施用安非他命之集合犯意，自九十六年四月十四日
    某時許起至同年月二十四日上午十時許止，在上開處所等地
    ，施用安非他命多次；而警方於九十六年四月十六日上午九
    時二十分許，得甲○○同意採其尿液送驗，結果呈嗎啡陽性
    及安非他命陽性反應；警方又於九十六年四月二十五日清晨
    五時許，在臺南縣學甲鎮○○里○○街一七一號前，發現甲
    ○○形跡可疑而查獲，當場扣得其所有之海洛因一小包（淨
    重零點零三公克）與安非他命二小包（含袋重各為零點四零
    公克），及其所有供施用海洛因所用之前開海洛因外包裝一
    個（重零點二三公克）與供施用安非他命所用之前開安非他
    命外包裝，並於當日上午七時許，得其同意採其尿液送驗，
    結果呈嗎啡陽性及安非他命陽性反應；而悉上情。
二、案經臺南縣警察局學甲分局報告臺灣臺南地方法院檢察署檢
    察官偵查起訴。
    理　由
一、訊據被告甲○○對於上開犯罪事實坦承不諱（見本院卷第五
    十三頁），而被告上開二次經警所採尿液送驗，結果均呈嗎
    啡陽性及安非他命陽性反應（按海洛因係由嗎啡經化學合成
    而製得，經注射進入人體後，因代謝而分解又生成嗎啡，因
    此施打海洛因後，由尿液檢驗結果仍為嗎啡反應，核屬科學
    上正常合理現象），亦有採集尿液姓名對照表二紙、長榮大
    學九十六年四月二十三日檢體資料D027號、九十六年五月二
    十三日檢體資料D028號檢驗報告二紙附卷可稽（均以GC／MS
    氣相層析質譜儀法確認檢驗），復有被告所有之毒品海洛因
    一小包（淨重零點零三公克）、安非他命二小包（含袋重各
    為零點四零公克）、前開海洛因外包裝一個（重零點二三公
    克）、前開安非他命外包裝及長壽香菸壹盒扣案足佐；且前
    開毒品海洛因經檢驗結果確係海洛因之情，有法務部調查局
    九十六年五月二十八日調科壹字第○九六二三○四五八九○
    號鑑定通知書一紙附卷可佐（見本院卷第十六頁），被告上
    開自白與事實相符，可予採信。此外，被告前因施用毒品案
    件，經本院裁定強制戒治，而於九十二年四月二十八日停止
    戒治釋放，該次犯行亦經本院判處有期徒刑五月確定，嗣於
    九十三年六月十三日執行完畢等情，亦有臺灣高等法院被告
    前案紀錄表等件附卷可參，是本件被告於五年內再犯本件之
    毒品危害防制條例第十條第一項、第二項之罪，可信為真正
    。綜上所述，本件事證明確，被告犯行洵堪認定。
二、(一)查海洛因為第一級毒品，安非他命為第二級毒品，毒品危
    害防制條例第二條第二項第一款、第二款定有明文，禁止非
    法持有及施用。核被告甲○○所為，係犯毒品危害防制條例
    第十條第一項、第二項之施用第一級、第二級毒品罪；其施
    用前、後持有海洛因、安非他命之低度行為，為施用之高度
    行為所吸收，均不另論罪。而被告所犯施用安非他命及施用
    海洛因二罪間，構成要件互殊，犯意個別，應分論併罰。(二)
    又被告上開施用海洛因、安非他命犯行，均應論以集合犯之
    包括上一罪，其理由如下：(1)查毒品危害防制條例第二條第
    二項所稱之毒品，乃指具有成癮性、濫用性及對社會危害性
    之麻醉藥品與其製品及影響精神物質與其製品，換言之，施
    用該等毒品而違反同條例第十條之犯罪行為人，其本質上即
    具有成癮性、反覆性施用毒品之病態性犯罪行為人，又參以
    被告先前多次施用毒品之前科，足徵其對於施用毒品之主觀
    意志薄弱，再佐以被告於警詢時自承多次施用毒品，依其施
    用毒品之時間密集性，顯見被告確有依賴毒品之成癮性而有
    反覆施用海洛因、安非他命之習慣。(2)其次，刑事法若干犯
    罪行為態樣，本質上原具有反覆、延續實行之特徵，立法時
    既予特別歸類，定為犯罪構成要件之行為要素，則行為人基
    於概括之犯意，在密切接近之一定時、地反覆實行之複次行
    為，倘依社會通念，於客觀上認為符合一個反覆、延續性之
    行為觀念者，於刑法評價上，即應僅成立一罪。學理上所稱
    「集合犯」係指職業性、營業性或收集性等具有重複特質之
    犯罪均屬之，例如經營、從事業務、收集、販賣、製造、散
    布等行為概念，此有最高法院九十五年度臺上字第一○七九
    號判決意旨可資參照，由此可知「集合犯」之概念並非我國
    刑事法所不採者。而衡之毒品危害防制條例第二條所規範之
    毒品既因具有高度之成癮性及濫用性，施用毒品之行為本身
    ，顯然具有反覆性及持續性之特徵，如將「反覆多次施用毒
    品行為」評價為數罪，顯與刑罰過度評價禁止原則相悖，並
    有違憲法所揭櫫之比例原則，是以，本院參酌被告有施用毒
    品之習慣以及施用毒品之犯罪特性，認被告之本件多次施用
    海洛因、安非他命犯行，應予評價為「集合犯」之包括一罪
    。(三)爰審酌被告前曾因施用毒品案件經強制戒治及判處有期
    徒刑，竟無視於毒品對於自身健康之戕害及國家對於杜絕毒
    品犯罪之禁令，猶施用毒品不輟，再為本件犯行，惟念及其
    吸毒係戕害自己身心之行為，及其犯罪之動機、目的、手段
    、次數、時間密集、犯罪後坦承犯行等一切情狀，分別量處
    如主文所示之刑；且因其犯罪時間均在九十六年四月二十四
    日之前，並依中華民國九十六年罪犯減刑條例第二條第一項
    第三款之規定，分別減其刑期二分之一後，定其應執行之刑
    。另依刑法第四十一條第二項規定，同法第四十一條第一項
    關於諭知易科罰金折算標準之規定，於數罪併罰，其應執行
    之刑未逾六月者，方適用之，故本件所定之應執行之刑已逾
    六月，當無適用上開條項可言，附為說明。扣案之上開海洛
    因及上開安非他命，分屬第一級、第二級毒品，應依毒品危
    害防制條例第十八條第一項前段規定，不問屬於犯人與否，
    均沒收銷燬之；另扣案之上開海洛因外包裝及上開安非他命
    外包裝，分別係被告所有且供施用海洛因及安非他命所用之
    物，業據其供陳在卷，應依刑法第三十八條第一項第二款、
    第三項規定併予沒收之。至於扣案之長壽香菸壹盒尚非與被
    告之施用毒品行為有直接之關係，爰不為沒收之宣告。
據上論斷，應依刑事訴訟法第二百七十三條之一第一項、第二百
九十九條第一項前段，毒品危害防制條例第十條第一項、第二項
、第十八條第一項前段，刑法第十一條、第五十一條第五款、第
三十八條第一項第二款，中華民國九十六年罪犯減刑條例第二條
第一項第三款、第七條、第十條，判決如主文。
本案經檢察官乙○○到庭執行職務。
中　　華　　民　　國　　96　　年　　9 　　月　　13　　日
                  刑事第八庭   法  官  盧鳳田
以上正本證明與原本無異。
如不服本判決應於收受本判決後10日內向本院提出上訴書狀，並
應敘述具體理由。如未敘述上訴理由者，應於上訴期間屆滿後20
日內向本院補提理由書狀（均須按他造當事人之人數附繕本）「
切勿逕送上級法院」。
   　　　　　　　　　　　　　　書記官  吳姁穗
中　　華　　民　　國　　96　　年　　9 　　月　　13　　日
附錄本件論罪科刑條文：
毒品危害防制條例第10條：
施用第一級毒品者，處六月以上五年以下有期徒刑。
施用第二級毒品者，處三年以下有期徒刑。
